【裁判字號】    98,再易,6
【裁判日期】    980423
【裁判案由】    再審之訴
【裁判全文】
臺灣彰化地方法院民事判決  98年度再易字第6號
再審原告  甲○○
再審被告  房紫霞即勝有冷凍空調企業行
上列當事人間請求給付貨款等事件，再審原告對於中華民國98年
3月10日本院98年度簡上字第7號確定判決提起再審之訴，本院不
經言詞辯論判決如下：
    主      文
再審之訴駁回。
再審訴訟費用由再審原告負擔。
    事實及理由
一、按再審之訴顯無再審理由者，得不經言詞辯論，以判決駁回
    之，民事訴訟法第502條第2項定有明文。
二、再審原告主張：
  (1)再審被告於民國98年1月20日原審準備程序中陳稱：「．．
    ．邱寶貴跟我認識十幾年都有在交易或修理，上訴人之姓名
    是我們送貨前通知時間他才知道，因為要寫保證書，所以我
    們才認定買受人為上訴人。」；98年2月10日準備程序中陳
    稱：「．．．邱寶貴跟我們確認規格及價格。」等語，顯見
    與再審被告進行買賣契約磋商之行為者，始終皆係訴外人邱
    寶貴，若非如此，按一般經驗法則與社會交易習慣推斷，如
    果再審原告確為買賣契約之當事人，為何從未於買賣契約成
    立前與再審被告有任何聯繫，甚連基本之交易內容、品名、
    型號、款項等皆是邱寶貴跟再審被告確認才成立，再審原告
    遲至再審被告送貨當天收貨時才知悉買賣標的之規格，實與
    常理未合。且若再審原告確實要購買電視，大可自行接洽即
    可，又何必透過邱寶貴呢？故買賣契約之當事人，應係再審
    被告與邱寶貴，再審原告僅是民法第269條第1項規定之受利
    益之第三人，係邱寶貴要求再審被告將電視交付之對象，並
    非買賣契約之直接當事人，故並不負有給付買賣價金之義務
    。原確定判決並未就上開事證詳為調查審酌，即遽為再審原
    告不利之認定，顯見原審判決基礎之證據，具有重大瑕疵，
    其判決應有不備理由及採證違背經驗法則與論理法則之違法
    情事。
  (2)又再審原告從未見過再審被告，若再審被告與一素不相識之
    人（即再審原告）確實成立買賣契約，該買賣契約之價金為
    新台幣（下同）119,000元，則再審被告並未要求再審原告
    支付任何訂金，且再審被告收受價金時，僅收受再審原告給
    付之支票一張（由邱寶貴所簽發，面額117,000元）來抵償
    價金，依一般經驗法則與社會交易習慣推斷，實有違常理，
    令人懷疑萬分。雖證人蔡定儒於98年2月10日準備程序中證
    稱：「當時上訴人交支票給我時，並未表示是邱寶貴委託他
    交給我的，當時支票是放在信封裡面，我有拿出來看日期及
    金額並沒有注意發票人的姓名，回來時便交給我太太。」等
    語。惟由於蔡定儒係再審被告之夫，其所為之證述本即難期
    待客觀公正，且其經商多年，收受票據之經驗當逾常人甚多
    ，既然其當時有將支票從信封中取出，並查看日期及金額，
    卻供述沒有注意發票人的姓名，顯係避重就輕卸責之詞，委
    無足採。然原確定判決既未就上揭有利於再審原告之部分詳
    加論述，復未就再審原告上開各項攻擊防禦方法之法律意見
    如何不採？理由何在？亦未詳為載明即遽為再審原告不利之
    認定，顯見其判決應有不備理由及採證違背經驗法則與舉證
    法則等違法情事。
  (3)按當事人主張有利於已之事實者，就其事實有舉證之責任，
    民事訴訟法第277條訂有明文。惟再審被告於原審，並未就
    買賣契約如何成立、雙方是否就該買賣契約有意思表示之合
    致、買賣契約之內容為何等，作具體之舉證。然原確定判決
    竟以：「按統一發票為交易憑證之一種，足以證明兩造間就
    系爭電視及電視架買賣契約之事實存在應屬無訛，上訴人此
    部分所辯，自屬無據。」等語，即遽認定兩造間必有買賣契
    約存在，致使再審被告免負舉證責任，認事用法顯有違誤。
  (4)另訴外人邱寶貴於97年3月8日，在保證人劉文森見證下，簽
    訂讓渡書予再審原告，讓渡書中載有：「．．．將自己所有
    之LM42HW28電視賣給台端（即再審原告）．．．」等字，且
    亦經邱寶貴本人自承為真正，足見再審被告買賣契約成立之
    對象實為邱寶貴，若非如此，邱寶貴又如何讓渡系爭電視予
    再審原告。況再審原告本身亦有票據，根本不可能去向邱寶
    貴借票，且邱寶貴已自承積欠再審原告10餘萬元之債務，卻
    證稱再審原告向其借票時並沒有表示債務相抵，此亦顯與常
    理不符。邱寶貴雖謂：「我怕支票錢不給我，所以寫該讓渡
    書給他。」，惟此尤屬無稽，其既然已深怕支票錢無法向再
    審原告取得，豈有再將系爭電視所有權讓渡予再審原告之理
    ！由此可見邱寶貴之證詞，顯非實在，再審原告應僅係該買
    賣契約標的物之受讓者，並非如原確定判決所認定之買賣契
    約當事人。顯見原確定判決所認定之事實，具有重大瑕疵且
    與卷內證據不符，其認事用法，即難謂無誤。為此，爰依民
    事訴訟法第436條之7、第496條第1項第1、2款規定，對原確
    定判決聲請再審，並聲明：原確定判決廢棄；再審被告之訴
    及其假執行之聲請均駁回；再審及前審之訴訟費用由再審被
    告負擔。
三、再審被告方面：本件未經言詞辯論，再審被告亦未提出書狀
    作何聲明或陳述。
四、按民事訴訟法第496條第1項第1款所謂適用法規顯有錯誤之
    再審事由，係指確定判決所適用之法規，顯然不合於法律規
    定，或與司法院現尚有效之大法官會議之解釋，或現尚有效
    之判例顯有違反，或消極的不適用法規，顯然影響裁判者而
    言，並不包括判決理由矛盾、理由不備、取捨證據失當、認
    定事實錯誤及在學說上諸說併存致發生法律上見解歧異等情
    形在內（最高法院87年度台上字第1936號、90年度台再字第
    27號判決意旨參照）。本件，再審原告主張原確定判決未就
    其所提上開各項攻擊防禦方法之法律意見如何不採？理由何
    在？為詳細載明，即遽為再審原告不利之認定，應有不備理
    由及採證違背經驗法則與論理法則等違法情事，有適用法規
    顯有錯誤之再審事由，無非是指摘原確定判決取捨證據失當
    、認定事實錯誤，惟此並非合法之再審事由，是再審原告提
    起本件再審之訴之理由，核與民事訴訟法第496條第1項第1
    款之規定不合。
五、復按對於確定終局判決，判決理由與主文顯有矛盾之情形者
    ，得以再審之訴對該確定終局判決聲明不服。民事訴訟法第
    496條第1項第2款固定有明文。惟「所謂：判決理由與主文
    顯有矛盾，係指判決依據當事人主張之事實，認定其請求或
    對造抗辯為有理由或無理由，而於主文為相反之諭示，且其
    矛盾為顯然者而言」（參照最高法院80年台再字第130號判
    例）。本件原確定判決於理由項下，認定再審原告為系爭電
    視之買受人，再審被告於邱寶貴簽發之支票經屆期提示退票
    後，依買賣之法律關係請求再審原告給付系爭貨款及利息，
    為有理由，因此認再審原告其上訴為無理由，而於主文諭示
    駁回再審原告之上訴，並無判決理由與主文顯有矛盾之情形
    ，是再審原告依民事訴訟法第496條第1項第2款「判決主文
    與理由矛盾」規定提起再審，顯無理由。
六、再審原告雖又謂原確定判決有就足以影響於判決之重要證物
    有漏未斟酌之情事云云。惟按民事訴訟法第436條之7所規定
    之「就足影響於判決之重要證物，漏未斟酌」者，係指當事
    人在前訴訟程序言詞辯論終結前已經提出之證物，第二審確
    定判決漏未於判決理由中斟酌者而言。又按當事人聲明之證
    據，其證據資料如何判斷，為證據之評價問題，且當事人提
    出之證據應如何評價，在自由心證主義之下，係屬法院自由
    裁量權之範圍（最高法院86年度台上字第931號判決參照）
    。本件再審原告指摘原確定判決就足影響於判決之重要證物
    ，有漏未斟酌之瑕疵，惟並未具體指出該漏未斟酌之「證物
    」為何，且其所指摘之事項，無非就原確定判決如何取捨證
    據、認定事實之職權行使範圍，指摘不當，是以，本件再審
    原告主張原確定判決就足影響於判決之重要證物漏未斟酌，
    而為再審理由，顯有違誤。
七、綜上所述，再審原告執前開事由提起本訴，顯無再審理由，
    爰不經言詞辯論以判決駁回之。
八、據上論結，本件再審原告之訴無再審理由，依民事訴訟法第
    502條第2項、第78條，判決如主文。
中    華    民    國    98    年    4    月     23    日
                民事第二庭      審判長法  官  康弼周
                                      法  官  洪榮謙
                                      法  官  施錫揮
以上正本係照原本作成。
不得上訴。
中    華    民    國    98    年    4    月     23    日
                                      書記官  蕭秀吉


司法院資訊處製作；財團法人民間司法改革基金會備份。
